【裁判字號】    97,勞訴,27
【裁判日期】    980630
【裁判案由】    給付職業災害補償
【裁判全文】
臺灣臺北地方法院民事判決              97年度勞訴字第27號
原      告    乙○○
訴訟代理人    丁○○
被      告    拿帕里股份有限公司
兼法定代理人  丙○○
被      告    甲○○
              戊○○
上四人共同
訴訟代理人    張仁興律師
              蔡宜真律師
上列當事人間請求損害賠償事件，本院於民國98年6月17日言詞
辯論終結，判決如下：
    主     文
被告拿帕里股份有限公司公司及被告甲○○，應連帶給付原告新
臺幣壹佰壹拾貳萬零伍佰貳拾參元，及被告拿帕里股份有限公司
自民國九十七年三月二十七日，被告甲○○自民國九十七年四月
二十九日起，均至清償日止，按週年利率百分之五計算之利息。
原告其餘之訴駁回。
訴訟費用由被告拿帕里股份有限公司公司及被告甲○○連帶負擔
四分之一，餘由原告負擔。
本判決原告勝訴部分，於原告以新臺幣參拾柒萬肆仟元為被告拿
帕里股份有限公司公司及被告甲○○供擔保後，得假執行，但被
告拿帕里股份有限公司公司及被告甲○○，以新臺幣壹佰壹拾貳
萬零伍佰貳拾參元為原告供擔後，得免為假執行。
原告其餘假執行之聲請駁回。
    事實及理由
一、被告拿帕里股份有限公司（下稱拿帕里公司）之法定代理人
    原為甲○○，嗣於訴訟中變更為丙○○，有公司基本資料查
    詢表在卷可證（本院卷一第14頁及第30頁），丙○○業已具
    狀聲明承受訴訟（卷一第28頁至第29頁）。
二、原告主張：原告自民國94年5月20日任職被告拿帕里公司，
    迄於95年12月29日發生眼睛受傷一眼失明之日止，均繼續從
    事操作清洗製作pizza機具（下稱系爭機器）工作共約一年
    六個月，均依規定步驟及方法操作，從未發生任何疏失及操
    作不當情事，且原告於本件事故發生當時身體及心理狀態良
    好，然因被告未徹底執行機器定期維修及保養，僅於機器故
    障始請廠商前來修護，未對原告進行完整操作安全教育訓練
    ，復未備妥完整操作清洗機具人員防護措施，致原告清洗系
    爭機具時，因機具彈簧未扣牢彈出擊中原告右眼，復因被告
    拿帕里公司人員於事故發生時未立即將原告送醫治療，卻先
    打電話給原告家屬要求至被告拿帕里公司處理，致延誤搶救
    黃金時段，原告右眼現已失明，原告所受右眼失明傷害，自
    屬職業傷害。原告因上開事故致右眼失明，依勞工保險失能
    給付標準附表所示，屬失能狀態第八級，依勞動基準法（下
    稱勞基法）第59條規定，被告拿帕里公司應給付原告四十個
    月工資補償及殘廢補償，被告甲○○、丙○○及戊○○均為
    勞基法第2條第2款規定之雇主，亦應連帶負上開職業災害補
    償責任；又原告因右眼失明，勞動力減損程度達61.52%，原
    告自96年8月確定殘廢日止尚未滿二十歲計算，計至法定退
    休年齡六十五歲尚有四十五年，依行政院勞工委員會調查九
    十五年次初踏入職場者，高中職生起薪為新臺幣（下同）
    20,866元，依霍夫曼計算式計算，原告勞動力損失為
    3,685,130元，另原告右眼失明受有精神上損害100萬元，被
    告應依民法第184條、第188條第1項、第191條之3、第195
    條第1項規定及職業災害勞工保護法（下稱職災勞工保護法
    ）第7條及公司負責人侵權行為規定，應連帶賠償原告所受
    上開勞動力損害及精神上損害等情。爰聲明：1、被告應連
    帶賠償原告4,685,130元及自97年3月11日之聲明狀繕本送達
    翌日起至清償日止，按年息5%計算之法定遲延利息；2、願
    供擔保請准宣告假執行。
三、被告則以：其於94年5月20日任職被告拿帕里公司西園店，
    擔任服務員（工讀生）乙職，並自94年7月起負責清理系爭
    機器，當時擔任西園店店長即被告戊○○曾告知清理機器時
    應「先將彈簧下端扣住支桿後，以拇指與食指夾住彈簧微向
    上拉」，即可扣住彈簧，且該機器上已標明清理機器時應注
    意事項，惟原告於95年12月29日事故發生當日，因自身過失
    ，疏忽未遵守清理程序，將彈簧扣住上方支桿後使用工具向
    下拉扯導致彈簧鬆脫彈出，進而造成原告眼睛受傷。事發當
    時，原告係一人獨自在二樓清洗系爭機器，事故發生後，原
    告下樓尋求協助，被告拿帕里公司同仁隨即將其送醫，並未
    有所遲延。被告拿帕里公司營運項目為飲食業等，並非危險
    事業或活動製造危險來源，亦非因危險事業或活動獲取利益
    為目的，自無民法第191條之3規定適用。系爭機器經進口代
    理商即訴外人誠品股份有限公司（下稱誠品公司）二度檢查
    ，認定系爭機器並無故障，可見原告右眼受傷完全是因原告
    使用錯誤。被告已依勞基法第59條第2款規定給付原領工資
    補償96,746元，若被告仍應給付勞基法其他補償金或損害賠
    償，應依勞基法第60條規定抵充。原告復未舉證證明其勞動
    力減損度達61.52%，依財團法人長庚紀念醫院林口分院（下
    稱長庚醫院）之鑑定結果，其勞動力減損程度僅為21%；再
    依原告主張其工作年齡自二十歲起算，則依勞基法第53條及
    第54條規定，其於四十五歲即可申請退休，則原告勞動能力
    減損期間僅能主張二十五年；又原告任職被告拿帕里公司每
    月薪資僅一萬多元，原告主張依行政院勞委會調查高中職畢
    業生踏入職場起薪約20,866元作為計算賠償金額，亦屬過高
    ；原告主張右眼失明精神慰撫金100萬元，依原告學經歷及
    收支衡量，亦屬過高。此外，本件事故係因可歸責原告之事
    由而發生，是被告縱應賠償，亦得依民法第217條第1項規定
    減輕或免除責任等語，資為抗辯。而聲明求為原告之訴及假
    執行之聲請均駁回；如受不利判決，願供擔保，請准宣告免
    為假執行。
四、查原告於94年5月20日任職被告拿帕里公司西園店，擔任服
    務員（工讀生）乙職，並自94年7月起負責清理系爭機器，
    原告於95年12月29日清理系爭機器時，遭該機器彈簧撞擊原
    告右眼，致眼球破裂失明。被告甲○○及戊○○於原告95年
    12月29日受傷當時，分別擔任被告拿帕里公司負責人及該公
    司西園店店長等事實，為兩造所不爭，並有公司及分公司基
    本資料查詢單、公司變更登記表、國立台灣大學醫學院附設
    醫院（下稱台大醫院）96年8月10日診斷證明書（本院96年
    度北勞調字第192號卷(下稱調字卷)第7頁至第9頁、本院卷
    一第22頁至第24頁）為證，信屬實在。至原告主張被告應負
    職業災害補償責任及損害賠償責任，則為被告所否認，並以
    上開情詞置辯。
（一）原告請求侵權行為損害賠償部分：
   1、按因故意或過失，不法侵害他人之權利者，負損害賠償責
      任。違反保護他人之法律，致生損害於他人者，負損害賠
      償責任，民法第184條第1項前段及第2項定有明文。勞工
      因職業災害所致之損害，雇主應負賠償責任，職災勞工保
      護法第7條亦有明文。上開民法第184條第2項所謂保護他
      人之法律，係指保護個人權益之法律、習慣法、命令、規
      章等。而勞工安全衛生法之目的即是為防止職業災害及保
      障勞工安全與健康（勞工安全衛生法第1條規定參照），
      自屬民法第184條第2項規定之保護他人之法律。再按雇主
      應防止機械、器具、設備等引起之危害；雇主對於勞工就
      業場所之通道、地板、階梯或通風、採光、照明、保溫、
      防濕、休息、避難、急救、醫療及其他為保護勞工健康及
      安全設備應妥為規劃，並採取必要之措施，勞工安全衛生
      法第5條第1項第5款及第2項分別定有明文。再依勞工安全
      衛生法第5條第3項授權中央主管機關訂定之勞工安全衛生
      設施規則第280條規定：「雇主對於作業中有物體飛落或
      飛散，致危害勞工之虞時，應備置有適當之安全帽及其他
      防護」。查本件原告清理系爭機器將彈簧放回時，雖已鉤
      住下方，但上方未鉤住鉤槽，該彈簧遂打到原告眼睛，業
      據原告陳述在卷（卷二第20頁背面），而彈簧具有機械彈
      性原件之潛在能量，且機械應設置可預見範圍發生之誤用
      ，但當時擔任被告拿帕里公司負責人之被告甲○○並未提
      供安全器具供原告清洗系爭機器時使用，自屬違反勞工安
      全衛生法第5條第1項及第2項之行為，為違反保護他人法
      律之行為。嗣原告清洗系爭機器因未安裝妥適，該彈簧打
      到原告右眼，因原告右眼無任何防護設備，原告右眼因而
      破裂失明，已如前述，足見原告所受之上開右眼失明之傷
      害，與被告甲○○上開違反保護他人法律之行為間有相當
      因果關係，被告甲○○應依民法第184條第2項規定負賠償
      責任。再公司法第23條第2項規定：「公司負責人對於公
      司業務之執行，如有違反法令致他人受有損害時，對他人
      應與公司負連帶賠償之責」，被告甲○○既有違反勞工安
      全衛生法第5條第1項第1款規定之情事，且其於95年12月
      29日為被告拿帕里公司之負責人，被告拿帕里公司自應與
      其負責人即被告甲○○違反法令之行為負連帶賠償責任。
  2、 原告主張被告戊○○應負上開侵權行為責任，被告拿帕里
      公司應依民法第188條第1項規定與被告戊○○連帶負擔部
      分，查被告戊○○於95年12月29日原告發生上開災害時僅
      擔任被告拿帕里公司西園店店長，原告不能證明依其店長
      職務亦包括提供原告清洗系爭機器時應使用之安全器具，
      尚難認被告戊○○未提供安全器具供原告使用，有故意、
      過失或違反法律他人法律。再者，被告丙○○於原告95年
      12月29日發生職業災害當時並非被告拿帕里公司之負責人
      ，其於原告提起本件訴訟後始擔任被告拿帕里公司負責人
      ，已如前述，原告主張被告丙○○對其所受上開右眼損害
      應負損害賠償責任，自無可取。原告復主張被告未對其施
      予教育訓練，自屬違反法令云云，按勞工安全衛生法第23
      條第1項固規定：「雇主對勞工應施以從事工作及預防災
      變所必要之安全衛生教育、訓練」，然本件原告已知悉正
      當使用系爭機器之方式應是先鉤住下方再鉤住上方，但原
      告未鉤住上方，始造成原告右眼失明之職業災害，已如前
      述，可見原告對於清理系爭機器應注意之安全衛生事項，
      已具備相當知識，應認原告關於系爭機器之清洗已接受安
      全衛生教育。原告又稱系爭機器發生障礙致彈簧彈出之情
      況云云，然查彈簧之所以彈出，係因原告未將彈簧上方鉤
      住，已如前述，原告雖稱因該彈簧上方很緊遂未鉤到等語
      ，但系爭機器之代理商訴外人誠品公司於95年12月30日即
      原告發生上開職業災害之翌日即派維修工程師陳明義對系
      爭機器進行檢查，檢測後認為系爭機器之彈簧安全開關及
      運轉均正常，安裝彈簧之方式是先鉤住下方，再鉤住溝槽
      ，安裝彈簧並未發生彈出之情況，業經證人陳明義到場證
      述明確（卷二第20頁），尚難認系爭機器有故障情況；原
      告末稱原告右眼遭系爭機器彈簧擊中後，被告延遲送醫云
      云，但原告不能證明被告有其所稱先聯絡原告家屬始將原
      告送醫之情況，原告此部分主張，自無可取。
   3、按不法侵害他人之身體或健康者，對於被害人因此喪失或
      減少勞動能力，應負損害賠償責任，民法第193條第1項定
      有明文。原告於95年12月29日受傷至台大醫院急診，原告
      所受傷害為右眼球破裂、眼角膜鞏膜撕裂傷，眼內容物脫
      出，原告自95年12月29日右眼受傷後，共在台大醫院手術
      一次，門診十四次，追蹤至97年5月2日雖未滿二年，但已
      無法進一步手術復原，原告之右眼最佳視力僅眼前10公分
      處可見手動（萬國視力表零點零壹以下），無法矯正，左
      眼為零點玖，原告右眼球呈現萎縮狀態，右眼復原可能性
      渺茫，原告殘廢等級符合勞工保險失明的標準，原告右眼
      已無法藉由視力矯正或其他方式恢復功能，就學、就業及
      日常生活行動會因視野受限，雙眼立體感不佳受到影響（
      卷一第138頁至第139頁之行政院國軍退除役官兵輔導委員
      會臺北榮民總醫院(下稱台北榮民總醫院)97年6月27日北
      總眼字第09700012912號函），原告右眼無光覺，雙眼矯
      正視力0.9，再參酌相關資料及美國醫學院障害評估指南
      （2001年第5版）之評核標準，加以綜合病患將來賺錢能
      力、工作性質及年齡等予以調整計算鑑定，可認原告勞動
      力減損達21%（卷一第379頁之長庚醫院98年3月11日（98
      ）長庚院法字第0119號函）。次查，一般勞工應至年滿六
      十五歲雇主始能強制其退休（勞基法第54條第1項第1款規
      定參照），原告主張其自96年8月起已確定右眼失明，其
      可自96年8月計算原告勞動能力減損之損害，原告為77年1
      月20日出生（本院卷一第17頁），原告右眼追蹤至97年5
      月2日已不能進一步治療，已如前述，則自原告主張之96
      年8月至強制退休年齡，期間尚有45年又5個月，原告請求
      45 年之勞動能力減損，自應准許。又原告現就讀德民技
      術學院國際貿易系，業據原告陳述在卷（卷一第55頁），
      而行政院勞工委員會調查2006年初次踏入職場高中高職生
      起薪每月20,866元，為兩造所不爭，核原告現就讀德民技
      術學院國際貿易系，原告畢業後即屬大學畢業生，且原告
      前受僱被告拿帕里公司僅屬打工性質，每日工作六小時，
      每月工資即達一萬餘元（詳後述），堪認原告主張以上開
      初次踏入職場高中高職生起薪每月20,866元，作為其勞動
      能力減損之計算標準，尚屬合理。依霍夫曼計算式扣除中
      間利息，被告拿帕里公司及甲○○應連帶賠償原告勞動能
      力減少之損害計1,241,046元[每月薪資20866×四十五年
      霍夫曼係數 (75.00000000)+(21840×0.00000000)×
      0.00000000)×勞動能力減損之百分比21%=0000000.45，
      小數點以下四捨五入]。
   4、原告雖主張其勞動能力減損達61.525，惟為被告所否認，
      原告不能舉證證明；至台北榮民總醫院雖稱原告單眼視力
      喪失造成之身體損害約為35%，但該函亦表示尚需參考原
      告身體功能及其所從事之職業（卷一第243頁），尚難以
      台北榮民總醫院上開函文認定原告勞動能力損害達35%。
      被告雖抗辯原告受僱被告拿帕里公司僅為打工性質，每月
      薪資僅1萬餘元，原告以每月薪資20,866元計算其勞動能
      力減損，自有未洽；且依勞基法第53條第2款規定原告僅
      需再工作25年即可退休，不可請求45年勞動能力減損之損
      害云云。惟民法第193條第1項規定僅需被害人之勞動能力
      有喪失或減少之情形，行為人即需賠償，且身體或健康權
      受侵害者，其減少及殘存勞動能力之價值，不能以現有之
      收入為準，蓋現有收入每因特殊因素之存在而與實際所餘
      勞動能力之價值不能相符，故應以其能力在通常情形可取
      得之收入為準。應就被害人受傷害前之身體健康、教育程
      度、專門技能、社會經驗等方面定之（最高法院61台上字
      第1987號判例及63年度台上字第1394號判例參照），故個
      人實際所得額，不過為評價勞動能力損害程度之資料而已
      。原告受僱被告拿帕里公司僅屬打工性質，且原告於發生
      上開右眼傷害後仍繼續升學，自不能僅以原告受僱被告拿
      帕里公司所得薪資作為計算原告勞動能力減損之標準。再
      者，勞基法第53條第2款所規定者為自請退休之要件為工
      作二十五年以上者，此為勞工個人斟酌其自身情況後向雇
      主表達自請退休之規定，尚難以該款規定認定一般勞工於
      工作二十五年以上即無勞動能力。
   5、次按不法侵害他人之身體、健康、名譽、自由、信用、隱
      私、貞操或不法侵害其他人格法益而情節重大者，被害人
      雖非財產上之損害，亦得請求賠償相當之金額，民法195
      條第1項定有明文。查原告因被告甲○○上開過失行為造
      成原告右眼破裂失明，勞動能力減損21%，已如前述，則
      原告所受精神上之損害，實不可言喻。本院斟酌原告所受
      之傷害，及系爭車禍發生時原告僅18歲，在被告拿帕里公
      司打工製作披薩，每小時時薪83元，及原告現就讀德民技
      術學院國際貿易系，被告拿帕里公司則為實收總額
      200,000,000元之公司（調字卷第22頁至第24頁之公司變
      更登記表）等兩造之身分、地位、經濟能力等一切情狀（
      最高法院51年台上字第223號判例參照），認原告主張其
      所受精神上之損害1,000,000元，尚屬公允。
   6、合計原告請求被告甲○○及拿帕里公司連帶給付勞動能力
      減損及身體健康權受損之精神上損害賠償計2,241,046元
      （勞動能力減損1,241,046+0000000=2,241,046）。惟按
      損害之發生或擴大，被害人與有過失者，法院得減輕賠償
      金額或免除之，民法第217條第1項定有明文。此項規定之
      目的在謀求加害人與被害人間之公平，倘受害人於事故之
      發生亦有過失時，由加害人負全部賠償責任，未免失諸過
      酷，是以賦予法院得減輕其賠償金額或免除之職權。所謂
      被害人與有過失，指被害人之行為助成損害之發生或擴大
      ，就結果之發生為共同原因之一，行為與結果有相當因果
      關係，始足當之。法院對於酌減賠償金額若干抑或完全免
      除，應斟酌雙方原因力之強弱與過失之輕重以定之。原告
      所受上開右眼失明之傷害，被告甲○○及拿帕里公司雖應
      負上開過失侵權行為損害賠償責任，但原告之所以發生上
      開損害，係因原告雖已將彈簧鉤住下方但上方未鉤住，該
      彈簧遂打到原告眼睛，已如前述，原告復自陳其知悉正確
      之清洗方式，是將下端勾好再勾上端，其過去均是依正常
      步驟清洗（卷二第20頁），顯然原告已知悉正確之操作方
      式，係因不慎未將上方鉤住致受到上開右眼失明之傷害，
      則原告所受之損害，亦是因其本身疏忽行為所致，本院審
      酌原告與被告甲○○及拿帕里公司對於損害發生之原因力
      強弱及過失輕重，認為被告甲○○及拿帕里公司應負之損
      害賠償責任應酌減為百分之五十，故被告甲○○及拿帕里
      公司應連帶賠償原告之金額為1,120,523元（損害賠償額
      0000000×50%=0000000）。
（三）原告主張被告應負職業災害補償責任：
   1、按勞工因遭遇職業災害而致死亡、殘廢、傷害或疾病時，
      雇主應依左列規定予以補償，勞基法第59條定有明文。然
      何謂「職業災害」，勞基法中並未見規定，僅勞工安全衛
      生法第2條第4項規定：「本法所稱職業災害，謂勞工就業
      場所之建築物、設備、原料、材料、化學物品、氣體、蒸
      氣、粉塵等或作業活動及其他職業上原因引起之勞工疾病
      、傷害、殘廢或死亡」，此定義雖係專就勞工安全衛生法
      上之特殊考量，尚難認為係職業災害之一般定義，惟參酌
      其意旨可知，所謂職業災害，係指勞工因執行職務或從事
      與執行職務相牽連之行為，而發生之勞工之疾病、傷害、
      殘廢或死亡，兩者間具有相當因果關係，即屬當之。所謂
      相當因果關係，係以行為人之行為所造成之客觀存在事實
      ，為觀察之基礎，並就此客觀存在事實，依吾人智識經驗
      判斷，通常均有發生同樣損害結果之可能者，該行為人之
      行為與損害之間，即有因果關係（最高法院84年度臺上字
      第2439號判決要旨參照）。本件原告於95年12月29日在被
      告拿帕里公司西園店工作清洗系爭機器時，遭機器之彈簧
      擊中右眼，已如前述，此自屬原告因執行職務所發生之疾
      病、傷害、殘廢或死亡，為勞基法第59條規定之職業災害
      。
   2、原告請求被告拿帕里公司給付殘廢補償3,685,130元部分
      ，按勞基法第59條第3款規定：「勞工經治療終止後，經
      指定之醫院診斷，審定其身體遺存殘廢者，雇主應按其平
      均工資及其殘廢程度，一次給予殘廢補償。殘廢補償標準
      ，依勞工保險條例有關之規定」，經查，原告因上開職業
      災害右眼失明，在台大醫院動手術一次，門診十四次，追
      蹤至97年5月2日雖未滿二年，但已無法進一步手術復原，
      已如前述，原告一眼失明依勞工保險失能給付標準附表所
      示屬失能等級第8級，依勞工保險失能給付標準第5條第8
      款規定應給付日數為360日（調字卷第10頁）。再勞基法
      第59條第3款規定之平均工資，係指計算事由發生之當日
      前六個月內所得工資總額除以該期間之總日數所得之金額
      。工作未滿六個月者，謂工作期間所得工資總額除以工作
      期間之總日數所得之金額。工資按工作日、時數或論件計
      算者，其依上述方式計算之平均工資，如少於該期間內工
      資總額除以實際工作日數所得金額之百分之六十者，以百
      分之六十計（勞基法第2條第4款規定參照）。故原告之平
      均工資應以事故發生之當日即95年12月29日前起算六個月
      ，即自95年6月29日至95年12月28日止之工資總額除以總
      日數，原告係以每小時83元計酬，每月依原告實際工作時
      數結算一次，原告每日正常工作時間自早上8時至下午2時
      共6小時，業據原告陳述在卷（卷一第55頁），並為被告
      所不爭，原告95年6月29日及30日之薪資分別為369元及
      492元（卷一第173頁之薪資表），合計861元，95年7月至
      11月之薪資分別為12,259元、12,300元、11,685元、
      11,931元、12,231元（卷一第173頁至第176頁之薪資表）
      ，95年12月1日至28日之薪資為11,639元（全月薪資
      00000-00月29日薪資510＝11,639）（卷一第177頁），合
      計共72,906元，而95年6月29日至95年12月28日總日數為
      183日，故原告之日平均工資為398元（工資總額72,906÷
      日數183= 398.39，小數點以下四捨五入），不低於原告
      工資總額除以實際工作日數所得金額百分之六十計299元
      （時薪83×每日正常工作時間6×60%＝298.8小數點以下
      四捨五入）。而本件原告因職業災害受傷另增給百分之五
      十（勞工保險條例第54條第1項規定參照），則原告得請
      求之殘廢補償計143,280元（398元×360日×1.5=214,920
      ）。原告復請求被告應給付原領工資補償，惟按勞基法第
      59條第2款規定：「勞工在醫療中不能工作時，雇主應按
      其原領工資數額予以補償。但醫療期間屆滿二年仍未能痊
      癒，經指定之醫院診斷，審定為喪失原有工作能力，且不
      合第三款之殘廢給付標準者，雇主得依次給付四十個月之
      平均工資後，免除此項工資補償責任」。故勞工請求雇主
      一次給付四十個月原領工資補償者，必須勞工不符該條第
      3款之殘廢給付，但原告已符合勞基法第59條第3款請領殘
      廢給付之要件，已如前述，原告此部分主張，即無可取。
   3、原告雖主張被告甲○○於原告發生職業災害之95年12月29
      日擔任被告拿帕里公司之法定代理人，亦屬勞基法第2條
      第2款規定之雇主，亦應負職業災害補償責任云云。按勞
      基法第2條第2款固規定：「雇主，係指僱用勞工之事業主
      、事業經營之負責人或代表事業主處理有關勞工事務之人
      」，然此款所定之雇主，係為落實勞動基準監督之目的，
      因此於解釋各條雇主範圍時，宜斟酌各該法條立法目的調
      整。核勞基法第59條規定之雇主職業災害補償責任，係源
      於雇主對於勞工生命、身體、健康之保障義務（民法第
      483條之1及487條之1規定參照），而雇主之所以負有此保
      障義務，係因勞動關係為具有特別信賴結合關係，勞工提
      供勞務之利益乃歸於雇主，勞工僅依其勞務提出領取工資
      ，則勞基法第59條所規定應負職業災害補償責任之雇主，
      應指與勞工具有勞動契約關係之事業主。被告甲○○於原
      告發生職業災害之95年12月29日雖擔任被告拿帕里公司之
      法定代理人，然依上開說明，仍毋庸負職業災害補償責任
      。原告復主張被告戊○○亦應負職業災害補償責任云云，
      然被告戊○○與原告間並無勞動契約關係，況被告戊○○
      係擔任被告拿帕里公司西園店店長，並非僱佣勞工之事業
      主，亦非事業經營之負責人，原告復不能證明被告戊○○
      有權代表被告拿帕里公司處理有關勞工事務，亦非勞基法
      第2條第2款規定之雇主。至被告丙○○於原告發生上開職
      業災害當時並非被告拿帕里公司負責人，尤無負職業災害
      補償責任之依據。原告主張被告甲○○、戊○○及丙○○
      應負上開職業災害補償責任，即無可取。
（三）從而，原告依勞基法第59條第3款規定請求被告拿帕里公
      司給付214,920元，並得依職災勞工保護法第7條、民法第
      184條第2項及公司法第23條規定，請求被告拿帕里公司及
      甲○○連帶給付1,120,523元。惟依勞基法第60條規定：
      「雇主依前條規定給付之補償金額，得抵充就同一事故所
      生損害之賠償金額」，故原告就同一事故請求被告拿帕里
      公司給付職業災害補償及侵權行為損害賠償，應僅能擇其
      金額較高者為請求，本件原告僅得依職災勞工保護法第7
      條、民法第184條第2項及公司法第23條規定，請求被告拿
      帕里公司及甲○○連帶給付殘廢補償及精神上損害賠償計
      1,120,523元。被告雖抗辯其前已依勞基法第59條第2款給
      付原領工資補償96,746元，應自其應給付額中扣除云云，
      然被告應為之上開給付中，並無應依勞基法第59條第2款
      規定之原領工資補償，且原告於本件中亦未請求其因上開
      職業災害不能工作所致之薪資損害，僅請求自96年8月起
      其勞動能力減少之損害，被告所稱已給付96,746元之原領
      工資補償，亦不在原告請求範圍，被告此部分抗辯，即無
      可取。
四、綜上所述，原告依民法第184條第2項、公司法第23條、第
    195條第1項規定及職災勞工保護法第7條規定，請求被告拿
    帕里公司及甲○○連帶給付1,120,523元，及自97年3月11日
    聲明狀送達翌日即被告拿帕里公司自97年3月27日（卷一第
    51頁及第52頁送達證書）起，被告甲○○自97年4月29日起
    （卷一第57-1頁）起，均至清償日止，按週年利率5%計算之
    法定遲延利息，洵屬有據，應予准許。逾此部分，為無理由
    不應准許。
五、兩造其餘主張陳述及所提之證據，經本院審酌後，認均不足
    以影響本判決之結果，均毋庸再予論述，附此敘明。
六、原告與被告拿帕里公司及甲○○分別陳明願供擔保，聲請宣
    告假執行或免為假執行，經核原告勝訴部分，合於法律規定
    ，爰分別酌定相當之擔保金額宣告之；至原告其餘假執行之
    聲請，因訴之駁回而失所依據，不予准許。
七、據上論結，原告之訴為一部有理由，一部無理由，依民事訴
    訟法第79條、第390條第2項、第392條第2項，判決如主文。
中    華    民    國      98    年    6    月    30    日
                        勞工法庭  法  官    黃書苑
以上正本係照原本作成。
如對本判決上訴，須於判決送達後二十日之不變期間內，向本院
提出上訴狀。
中    華    民    國      98    年    6    月    30    日
                                  書記官    蔡月女


司法院資訊處製作；財團法人民間司法改革基金會備份。
